臺灣高等法院刑事判決　　　　　　　　　　　　　九十三年度上易字第一九八八號
　　上　訴　人
　　即　被　告　甲○○
　　　　　　　　丙○○
　　右二人共同
　　選任辯護人　莊勝榮律師
　　　　　　　　賴瑩真律師
右上訴人因傷害案件，不服臺灣臺北地方法院九十三年度易字第一一四八號，中華民
國九十三年十一月四日第一審判決（起訴案號：臺灣臺北地方法院檢察署九十三年度
偵字第一一五四四號），提起上訴，本院判決如左：
    主  文
上訴駁回。
    事  實
一、丙○○、甲○○夫妻與黎惟東、乙○○夫婦係分別居住於臺北市○○區○○街三
    二三巷二弄一號一樓、同址二樓之鄰居，因黎惟東、乙○○長期清早作息發出聲
    響，影響樓下丙○○、甲○○夫妻之睡眠，雙方時有爭執，於民國九十三年一月
    五日上午六時許，甲○○因不滿乙○○等人在二樓住處又發出過大聲響，遂持其
    夫妻所有長約四十至五十公分之木棍一支上樓，以該木棍敲打乙○○住處之鐵門
    ，而與前往應門之黎惟東發生口角，乙○○見狀亦加入爭執，詎丙○○聽聞樓上
    吵架聲，亦持其夫妻所有長約四十至五十公分之木棍一支及照相機上樓，旋與甲○○共同基於傷害之犯意聯絡，以各自所持之木棍毆打乙○○之頸部、肩部等部
    位，並徒手與乙○○拉扯，致乙○○受有臉部二乘三公分紅腫、頸部四乘一點五
    公分紅腫、左手前臂四乘零點五公分瘀傷等傷害，甲○○、丙○○二人隨即逃離
    現場。
二、案經乙○○訴由臺北市政府警察局大安分局報請臺灣臺北地方法院檢察署檢察官
    偵查起訴。
    理  由
壹、程序部分：
一、按依最高法院九十三年度台上字第四０二四號判決要旨：「上訴人於審判程序對
    各該被害人警詢、偵查中之供述均同意作為證據，經核渠等對遭竊之時、地等被
    害事實，俱已指訴甚詳，其陳述適當，符合刑事訴訟法第一五九條之五第一項之
    規定，自得為證據。」，本件當事人於審判程序均未爭執相關證據之證據能力，
    揆諸上開最高法院判決意旨，於本院審理程序所調查之證據均具證據能力，合先
    敘明。
貳、實體部分：
一、訊據被告甲○○、丙○○均矢口否認有何傷害犯行，被告甲○○辯稱當日早上六
    時許，告訴人乙○○一家人在樓上發出巨大聲響，伊遂持一支木棍上樓敲打告訴
    人的鐵門，拜託他們小聲一點，伊僅有拉告訴人胸前之衣服一下，告訴人即將伊
    推開，伊即後退，站著吵二、三句話即下樓，沒有動手打告訴人云云；被告丙○○則辯稱伊當天僅帶著相機上樓，並未拉扯或以木棍毆打告訴人云云；辯護人辯
    護意旨略以：一、當天早上六點多告訴人家中即不斷傳出噪音，被告甲○○被驚
    醒乃上樓欲與告訴人溝通，因告訴人家中電鈴損壞，被告甲○○乃下樓拿一支窗
    簾掛棍用以敲打告訴人家之大門，以吸引告訴人之注意，詎告訴人之夫黎惟東開
    門即惡言相向，告訴人並拿出相機及錄音機，被告甲○○好言相勸，詎黎惟東竟
    用力推開鐵門，致被告甲○○險些跌下樓，危急中始拉至告訴人胸前衣服，告訴
    人及其夫復立即推開被告甲○○，此時丙○○聞聲醒來且未見被告甲○○，乃持
    相機上樓，適見告訴人與被告互相拉址，便在旁拍照存證，均未參與其二人之拉
    扯；二、偵查卷告訴人提出之相片僅顯示被告丙○○手拿相機，並未有拿棍子，
    如被告丙○○有拿棍子，告訴人豈會未加以拍攝之理，被告丙○○僅係聽聞樓上
    響聲而上樓查看究竟，如何於事前及事發時與被告甲○○有犯意聯絡，且被告丙○○手持相機拍照，如何參與毆打告訴人；三、據案發後當日上午七時許到現場
    處理之警員陳弘文證稱「不記得告訴人當天有明顯的傷勢」，依告訴人之驗傷單
    所載，其受傷之部位係在臉部、頸部及手臂等明顯部位，如告訴人當天果真遭被
    告毆傷，案發後警察立即至現場處理，怎會不記得告訴人之傷勢，可見告訴人之
    傷非被告造成；四、依被告在現場拍攝之照片告訴人與其夫皆在住家門口，被告
    二人如何衝入其家中毆打告訴人？其實被告二人都未進入告訴人之家中，且告訴
    人已經手持相機，被告二人又豈會自投羅網？且若告訴人與其夫黎惟東遭被告夫
    妻持木棍毆打，為何身上均無傷痕，且黎惟東未去醫院驗傷，可見告訴人係空言
    指述。五、告訴人指述當天早上案發時刻正是其夫黎惟東及其子趕著上班上課的
    時候，因此案發當時黎旭崴應已離家上學，怎可能如證人黎旭崴所述在房間睡覺
    ，且證人黎旭崴果真在房間睡覺，焉知外面情事，是證人黎旭崴所言係偽證，不
    足採信。經查：
（一）被告甲○○於九十三年一月五日上午六時許，因不滿告訴人乙○○等人在二樓
      告訴人住處鐵門，而與前往應門之告訴人之夫黎惟東發生口角，告訴人見狀亦
      加入爭執，被告丙○○聽見樓上聲響後，亦持長約四十至五十公分之木棍一支
      及照相機上樓，旋與被告甲○○共同以所持木棍毆打告訴人之頸部、肩部等部
      位，並徒手與告訴人發生拉扯，致告訴人受有臉部、頸部紅腫、左手前臂瘀傷
      之傷害等事實，除據告訴人於警詢及偵查中指訴綦詳外（偵查卷第二十二頁背
      面、第三十九頁），並於原審證稱被告覺得我們在樓上發出的聲響，會吵到他
      們睡覺，所以上樓抗議，‧‧‧起先由被告甲○○拿木棍敲打鐵門，我先生當
      時要準備出門‧‧‧就打開門，看到被告甲○○在用木棍敲門，問她為何要敲
      門，她說我們吵到他們沒有辦法睡覺，我先生要把門打開，但是被告甲○○不
      讓我先生開門，我先生就把門推開，被告甲○○就衝進來，當時她先生被告丙○○也上樓，也拿著木棍上來，就一陣亂打，在過程中被告二人都拿著木棍打
      我，棍長度約四、五十公分，我先生一直要把他們推出去，我也試著要推他們
      出去，他們的動作很快，我還來不及反應，他們打完就逃走，被告二人把我推
      倒在地上，被告甲○○拉扯我的頭髮，用木棍打我的脖子、背，被告丙○○持
      木棍敲我的肩膀，他們二人站在我的前面，從我的前面攻擊我，我的頭髮被拉
      扯向前，臉是朝下的，臉也有被抓傷等語（原審卷第三三頁反面至三五頁）。
      再查，證人即告訴人之夫黎惟東於原審證稱當日接近七點時，伊準備上班，聽
      到有人拿著木棍敲打鐵門的聲音就去開門，開門之後看到被告甲○○拿著木棍
      站在鐵門外面一點的位置，對伊說我們吵到他們，伊表示沒有吵，即推門準備
      要去上班，但是甲○○壓住鐵門不讓伊開門出去，伊要上班故推門，此時伊太
      太也出來，二人合力將門推開，推開之後伊看到被告丙○○拿著木棍上樓，當
      時伊站在門口，告訴人站在伊的旁邊，被告甲○○先衝進來，被告丙○○也立
      即衝進來，被告甲○○是用棍子打告訴人，也有用手抓告訴人的頭髮，告訴人
      被抓頭髮時身體是往前傾的，被告甲○○和她是面對面的，正面、背面都有打
      ，被告丙○○也是面對告訴人用棍子打，因為時間很快，我們一直閃躲，他們
      一直在打，打完之後他們就跑走，我看見告訴人脖子、手臂、肩膀、臉上都有
      瘀傷，當天有立刻報警等語（原審卷第三六頁至三七頁），互核告訴人與證人
      黎惟東二人陳述一致；復據證人即告訴人之子黎旭崴於偵查及原審證稱當時伊
      在睡覺，聽到吵鬧的聲音，從臥室出來看，看到被告二人各持一支木棍，毆打
      伊母親，被告甲○○有拿木棍打，也有用手抓伊母親肩膀、臉頰，伊母親被打
      坐在地上，伊母親與被告甲○○是面對面的，被告甲○○有用木棍打伊母親肩
      膀及臉頰，被告丙○○也是拿著木棍打伊母親肩膀及臉頰，被告二人是同時打
      伊母親，被告二人是持長約四、五十公分之木棍，他們二人打完後就趕快跑，
      伊母親就趕快報警，後來伊在門口撿到伊母親已經斷掉之金項鍊等語（偵查卷
      第五二頁、原審卷第三八頁背面至第三九頁背面），且有卷附告訴人於傷害過
      程中扯斷之項鍊一條之照片在卷可稽（偵查卷第五四頁、第五四頁背面），經
      核該照片所示斷掉之項鍊與被告提出之補充上訴理由狀所附編號１之照片內告
      訴人經攝得所戴之項鍊外形相似，顯見證人黎旭崴所述證詞並非無稽，堪可採
      信。況告訴人、證人黎惟東、黎旭威等人經原審隔離訊問後，渠等就案發當日
      與被告二人發生爭執之原因經過、被告等人上樓之時間、次序，及被告二人毆
      打告訴人之方式、部位、雙方衝突時所站立之相對位置，甚至被告等所使用木
      棍之形式、長度各情所為之指證，均屬一致，洵堪採信。且告訴人於案發後立
      即報警指稱與樓下住戶發生傷害及毀損案件，亦有臺北市政府警察局大安分局
      受理各類案件紀錄影本在卷可按（偵查卷第三十一頁、第三十二頁），其報案
      時間與案發時間亦屬關連密接，而本件係因被告等至告訴人家中引發衝突，並
      非告訴人事先布局引被告二人入彀，若非確有其事，衡情告訴人豈會立即報警
      。再查，告訴人於九十三年一月五日當日遭被告二人毆傷後，旋前往臺北市立
      仁愛醫院就醫，經診斷受有臉部二乘三公分紅腫、頸部四乘一點五公分紅腫、
      左手前臂四乘零點五公分瘀傷等情，有該院九十三年一月五日北市仁醫診字第
      一一號驗傷診斷書一紙在卷可稽（偵查卷第二四頁），經核就告訴人所受紅腫
      、瘀傷之傷情，核與告訴人所指遭被告二人持木棍打傷之結果不悖，且被告甲○○亦坦承持木棍上樓與乙○○、黎惟東二人理論爭執，並拉告訴人胸前一下
      （本院九十三年十二月九日準備程序筆錄第五頁），被告丙○○亦供稱黎惟東
      、乙○○、甲○○三人之間有發生拉扯，被告甲○○當天所持用者為家裡做窗
      簾裝潢裁剩的木棍等語（原審卷第三五頁背面、第四三頁背面），核與證人乙○○、黎惟東、黎旭崴證述被告甲○○係持木棍上樓等情相符，顯見告訴人之
      指訴非虛，應堪採信。被告丙○○雖辯稱告訴人與被告甲○○相互拉扯其持相
      機在旁拍照，惟被告丙○○既係持照相機在旁拍片採證，又豈會未拍得被告甲○○與告訴人拉扯之照片，又豈會坐視旁觀？是告訴人指訴被告丙○○亦持棍
      子毆打伊亦堪採信。
（二）辯護意旨指告訴人提出之相片僅顯示被告丙○○手拿相機，並未有拿棍子，且
      被告丙○○手持照相機拍照，如何參與毆打告訴人。惟查偵查卷第四五頁告訴
      人提出之照片，下面一張有手指擋住部分鏡頭，畫面中拍攝主題不詳，顯係倉
      促中所為，而上一張照片則呈現一隻手持著相機，拍度攝角度未拍到頭部，據
      告訴人、證人黎惟東指被告丙○○當日有帶照相機，被告丙○○亦供述當天伊
      帶照相機前往告訴人家中，堪認告訴人上開照片中手持相機之人係被告丙○○
      ，而由該照片，被告丙○○僅一隻手持著相機，且相機樣式輕巧，無須二隻手
      支撐，是被告丙○○辯稱其手持相機，不可能拿棍子打告訴人，洵不足採；且
      由此張照片，被告丙○○另一隻手僅攝得左上臂部一部分，未攝得左下臂部，
      是由照片拍攝之角度既未攝得丙○○另一隻手之下臂部，其另一隻手下臂部是
      否持物，由照片無從得知，自不能以此照片，作為證明被告丙○○未持木棍之
      證明。又辯護意旨另以現場處理之警員陳弘文證稱「不記得告訴人當天有明顯
      的傷勢」，如依告訴人之驗傷單所載，其受傷之部位係在臉部、頸部及手臂等
      明顯部位，警員至現場怎會不記得告訴人之傷勢，因認告訴人之傷非被告造成
      云云。惟查證人即警員陳弘文於偵查中證稱當天伊到現場時已經沒有看到打架
      之狀況，但是二樓之住戶稱一樓之住戶以他的腳步聲太大為由跑到二樓打他，
      現場伊沒有看到他的傷，因為不知道他的傷勢，在製作筆錄時告訴人有說他臉
      頰受傷，伊有請他去驗傷，不記得他有明顯的傷勢等語（偵查卷第六四頁、第
      六五頁），是於警員到場處理時，告訴人確有向警員表示有受傷，且警員對於
      告訴人是否受傷之情形，並未有勘驗之作為，而係請告訴人去驗傷，而依告訴
      人提出之前開驗傷單其臉部係紅腫，並非有足致出血之傷害，是警員陳弘文證
      稱不記得有明顯的傷勢，亦屬合理；再依被告提出之案發當天照片（補充上訴
      理由狀編號１之照片），告訴人係穿黃色長袖上衣，長髮及肩，是案發當天警
      員到現場能否輕易看見告訴人之手臂及頸部之傷害，即非無可議，是以警員陳
      弘文上開所證，尚難憑為被告二人有利之認定。辯護意旨另以告訴人指訴被告
      二人係衝入其家中，惟其拍攝之照片告訴人夫妻擋於門口，其等如何衝入其家
      中打告訴人夫妻，且告訴人之夫黎惟東，既已被打傷，為何未提告訴？且被告
      丙○○僅上樓查看，被告甲○○究如何與之為犯意之聯絡。惟查被告提出之照
      片四張，其中一張告訴人手持相機立於門口之內，其夫黎惟東則側身立於門口
      ，另二張係告訴人之夫黎惟東一人立於門口，另一張則係黎惟東站於門口，告
      訴人站於黎惟東後面，有被告提出之上開照片在卷可稽，而以被告二人之力並
      持木棍，及告訴人夫妻站立之位置並非自始至終全部擋住門口，是被告二人進
      入告訴人家中以木棍毆打站於門內之告訴人即非無可能，且據證人黎惟東證稱
      其趕著上班所以未前往驗傷，也未提出告訴等語（偵查卷第四０頁），證人黎
      惟東不提出告訴，係不行使其訴訟權，並非因其不行使權利即認被告二人無傷
      害犯行。又按共同正犯之意思聯絡，不限於事前有所協議，其於行為當時，基
      於相互之認識，以共同犯罪之意思參與者，亦無礙於共同正犯之成立，最高法
      院七十三年臺上字第一八八六號著有判例，而由案發當日，告訴人與被告之爭
      吵起因，及被告丙○○與被告甲○○二人一同傷害告訴人之情，參諸上開判例
      意旨，被告二人應成立共同正犯，辯護意旨前開所述，尚不足取。辯護意旨復
      以告訴人指述當天早上案發時刻正是其夫黎惟東及其子趕著上班上課的時候，
      因此案發當時黎旭崴應已離家上學，怎可能如證人黎旭崴所述在房間睡覺，且
      證人果真在房間睡覺，焉知外面情事，是證人黎旭崴所言係偽證云云，惟查報
      案之時間依卷附臺北市政府警察局大安分局受理各類案件紀錄影本（偵查卷第
      三十一頁）係上午七時，是案發時間應係當天上午六時至七時之間，而據證人
      黎惟東歷次所證均係伊準備上班正要出門等語（偵查卷第四０頁、原審卷第三
      六頁），告訴人亦稱黎惟東正要出門（偵查卷第三九頁），並未曾陳述證人黎
      旭崴已上學；且據證人黎旭崴所述，當時伊在睡覺，聽到吵鬧的聲音，從臥室
      出來看，看到被告二人各持一支木棍，毆打伊母親，誠如前述，是證人黎旭崴
      所見聞者係被吵醒後之事實，而非睡覺中之事實，且證人黎旭崴證稱被吵醒亦
      符合當時之事發經過，辯護意旨前開所指，殊不可取。被告二人另爭執如果證
      人當時在場，何以其拍攝之照片內均未見證人黎旭崴，惟查被告提出之上開四
      張照片，所拍攝均係近距離之鏡頭，且拍攝之畫面大部分為告訴人夫妻上半身
      所占據，且背景不清，有上開照片在卷可考，且據告訴人指被告二人打人後立
      即跑走，而證人黎旭崴所見到的是打人之一幕，則被告二人拍攝照片之時間應
      係尚未打告訴人之前之情景，是其畫面內未出現證人黎旭崴，誠屬合情，且與
      告訴人、證人黎旭崴之證述相合，是被告所辯殊無足採。綜上被告二人所辯均
      不足採。
（三）又查告訴人於偵查中雖對被告提出傷害及毀損之告訴，惟告訴人經毀損之項鍊
      ，依前開告訴人與證人黎旭崴所述，應係被告甲○○於傷害過程中拉扯不慎造
      成之結果，被告甲○○應無故意毀損告訴人項鍊之故意，且按刑法第三百五十
      四條之毀損罪，係以處罰故意犯為要件，被告甲○○既非基於故意，依罪刑法
      定主義之原則其過失毀損自不論罪，併此敘明。
（四）綜上所述，本件事證明確，被告等犯行堪以認定。
二、核被告二人所為，均係犯刑法第二百七十七條第一項之普通傷害罪，被告二人有
    犯意聯絡，行為分擔，為共同正犯。
三、原審以被告二人罪證明確，適用刑法第二十八條、第二百七十七條第一項、第四
    十一條第一項前段、第三十八條第一項第二款，罰金罰鍰提高標準條例第一條前
    段、第二條之規定，並審酌被告二人雖無前科，惟僅因不滿告訴人起居聲響過大
    ，即動手傷害他人、所造成告訴人受傷之程度、犯後未能坦承犯行之態度等一切
    情狀，各量處拘役五十日，並均諭知易科罰金之折算標準，並將供犯罪所用，被
    告二人所有未扣案木棍二支，依刑法第三十八條第一項第二款之規定宣告沒收。
    經核認事用法及量刑，均無不合，被告等仍執前詞上訴，為無理由，應予駁回。
據上論斷，應依刑事訴訟法第三百六十八條，判決如主文。
本案經檢察官洪泰文到庭執行職務。
中　　　華　　　民　　　國　　九十三　　年　　 十二 　　月　　三十一　　日
                              臺灣高等法院刑事第十七庭
                                  審判長法  官  許  錦  印
                                        法  官  許  宗  和
                                        法  官  杜  惠  錦
以上正本證明與原本無異。
不得上訴。
                                        書記官  楊  秋  鈴
中　　　華　　　民　　　國　　九十三　　年　　 十二 　　月　　三十一　　日
